臺灣高雄地方法院民事判決　九十一年度簡上字第四五號
　　上　訴　人　賓志保全股份有限公司
　　法定代理人　丙○○
　　被上訴人　　高雄縣美濃鎮農會
　　法定代理人　甲○○
　　訴訟代理人　乙○○
右當事人間請求給付服務費事件，上訴人對於中華民國九十年十二月三十一日本院旗
山簡易庭九十年度旗簡字第一七二號第一審判決提起上訴，本院判決如左：
    主      文
上訴駁回。
第二審訴訟費用由上訴人負擔。
    事實及理由
一、上訴人起訴主張：被上訴人於民國八十九年九月三十日與上訴人簽訂保全專線系
    統契約，委由上訴人替被上訴人營業處所提供保全服務，期間自八十九年九月三
    十日起至九十一年九月三十日止，每季繳交一次服務費，每季應繳之保全服務費
    為新台幣（下同）十萬二千六百元，詎被上訴人竟於九十年九月底通知上訴人，
    欲於九十年十月一日起終止與上訴人之保全服務，惟依兩造契約並未約定被上訴
    人得自行任意終止與上訴人之契約，故兩造之契約除期滿當然終止外，應於發生
    可歸責於上訴人之事由時，被上訴人始得終止契約。而上訴人於服務期間並未有
    任何可歸責之事由致發生保全契約未能履行之情形，被上訴人之終止應不發生效
    力，依兩造契約書，被上訴人應於九十年十月一日前將九十年十月、十一月、十
    二月之保全服務費合計十萬二千六百元給付上訴人，而被上訴人迄未給付，乃訴
    請被上訴人應給付該服務費及自起訴狀繕本送達翌日起至清償日止，按年息百分
    之五計算之利息，並陳明願供擔保請准宣告假執行等語。
二、被上訴人則以：被上訴人雖曾委託上訴人提供保全服務並訂立保全服務契約，惟
    被上訴人為選擇服務品質更符合需求之其他保全公司提供服務，乃要求終止契約
    。雖上訴人不同意終止，惟依保全業法第十五條第一項之規定「保全業應負責監
    督所僱用之保全人員，並防範其侵害委任人權益。」顯然雙方之保全契約應屬委
    任契約。再者保全器材之設置以及保全人員對異常狀況之處理，均屬為達成安全
    防護目的之手段而已，且保全服務首重當事人間之信賴關係，因雙方之契約之性
    質為委任契約，依民法第五百四十九條第一項之規定，當事人之一方得隨時終止
    契約，上訴人之訴應予駁回，並陳明如受不利判決，願供擔保請准宣告免予假執
    行等語，資為抗辯。
三、原審認兩造所簽定之保全專線系統契約，係關於建築物管理服務之勞務給付，有
    民法五百四十九條第一項規定之適用，而被上訴人已於九十年九月底通知上訴人
    終止本件保全服務契約，故判令上訴人依據兩造間之保全專線系統契約，請求被
    上訴人給付契約終止後之保全服務費及法定遲延利息，為無理由。上訴人則認為
    兩造簽定之保全專線系統契約，與民法規定之委任不同，尚難遽適用該章規定，
    從而不服原審判決，提起上訴，並聲明（一）原判決廢棄，（二）被上訴人應給
    付上訴人十萬二千六百元，及自起訴狀繕本送達之翌日起至清償日止，按年息百
    分之五計算之利息，（三）第一、二審訴訟費用由被上訴人負擔。
四、兩造不爭執之事實：兩造於八十九年九月三十日簽訂保全專線系統契約，由上訴
    人為被上訴人營業處所提供保全服務，期間自八十九年九月三十日起至九十一年
    九月三十日止，每季繳交一次服務費，每季應繳之保全服務費為十萬二千六百元
    ，被上訴人在九十年九月底發函通知上訴人，於九十年十月一日起終止與上訴人
    之保全服務之事實，業據兩造保全專線系統契約書六份及被上訴人九十年九月二
    十四日美鎮農會字第七五九號函一份為證，兩造就此亦不爭執，自堪信為真實。
五、按關於勞務給付之契約，不屬於法律所定其他契約之種類者，適用關於委任之規
    定；又當事人之任何一方，得隨時終止委任契約，民法第五百二十九條、第五百
    四十九條第一項定有明文。次按民法第五百四十九條第一項明定：當事人之任何
    一方得隨時終止委任契約，此乃因委任契約之成立，係以相互間之信賴關於為其
    基礎，如其信用動搖，即可由一方之意思，終止委任契約，而不問有無相反之約
    定。是以，委任契約依民法第五百四十九條第一項規定，當事人之任何一方既得
    隨時終止，則當事人為終止意思表示時，不論其所持理由為何，均應發生終止之
    效力（最高法院八十五年度台上字第一八六四號裁判意旨參照）。
六、經查，本件兩造所簽定之保全專線系統契約，其內容除由上訴人對於被上訴人之
    營業處所提供防火防盜自動報警系統所需之器材設備，及該設備之安裝、修護保
    養外，尚包括由上訴人適時派員檢查標的物之安全狀況及經常派遣巡邏車巡視前
    開營業處所之環境等項（詳系爭保全專線系統契約書第二條），有上訴人提出之
    契約書在卷可稽，是兩造簽訂之保全專線系統契約，乃由上訴人提供保全服務之
    勞務給付為契約目的自明，從而系爭契約自應適用民法第五百二十九條規定，而
    有關於委任規定之適用。而被上訴人既已於九十年九月底發函通知上訴人終止本
    件保全專線系統契約，亦有上訴人提出被上訴人九十年九月二十四日美鎮農會字
    第七五九號函在卷可按，已見前述，揆諸前開說明，不論被上訴人所持終止契約
    之理由為何，或契約有無相反之約定，該契約已因被上訴人為終止契約之意思表
    示而發生終止之效力。此無非係因該保全專線系統契約之成立，首重當事人間之
    信賴關係，如被上訴人已對上訴人表明不信任之意，而為終止契約之意思表示，
    即無能強要被上訴人接受上訴人之保全服務之勞務給付。從而，上訴人本於兩造
    間已終止之契約關係，請求被上訴人給付契約終止後之保全服務費十萬二千六百
    元及自起訴狀繕本送達翌日起至清償日止，按年息百分之五計算法定遲延利息，
    即屬無據。故原審為上訴人敗訴之判決，並駁回其假執行之聲請，並無不當。上
    訴論旨聲明廢棄，為無理由，應予駁回。本件判決基礎已臻明確，兩造其餘攻擊
    防禦方法，核與判決無影響，爰不一一論述，併此敘明。
七、據上論結，本件上訴為無理由，依民事訴訟法第四百三十六條之一第三項、第四
    百四十九條第一項、第七十八條，判決如主文。
中　　　華　　　民　　　國　　九十一　　年　　　六　　　月　　二十八　　日
                              臺灣高雄地方法院民事第五庭
~B審判長法官　黃國川
~B法　　　官　吳錦佳
~B法　　　官　吳為平
右為正本係照原本作成。
本判決不得上訴。
中　　　華　　　民　　　國　　九十一　　年　　　六　　　月　　二十八　　日
~B法院書記官　陳昱良
